【裁判字號】    95,交聲,241
【裁判日期】    951229
【裁判案由】    聲明異議
【裁判全文】
臺灣嘉義地方法院交通事件裁定         95年度交聲字第241號
原處分機關  交通部公路總局嘉義區監理所嘉義市監理站
異  議  人  甲○○
（即受處分人）
上列異議人即受處分人因違反道路交通管理處罰條例案件，對於
交通部公路總局嘉義區監理所嘉義市監理站於中華民國95年10月
11日所為之處分（原處分案號：嘉監義裁字第裁76-Z00000000號
），聲明異議，本院裁定如下：
    主  文
異議駁回。
    理  由
一、按大型車應行駛於外側車道，並得暫時利用緊臨外側車道之
    車道超越前車，高速公路及快速公路交通管制規則第8條第1
    項第2款定有明文；汽車行駛於高速公路、快速公路或設站
    管制之道路，不遵使用限制、禁止、行車管制及管理事項之
    管制規則而未依規定行駛車道者，處汽車駕駛人新臺幣3千
    元以上6千元以下罰鍰，並記違規點數1點，道路交通管理處
    罰條例第33條第1項第3款、第63條第1項第1款亦分別有明文
    規定。
二、原處分意旨略以：本件異議人即受處分人（下稱異議人）甲
    ○○駕駛車牌號碼468-RB號自用一般大貨車，於民國（下同
    ）95年8月30日上午9時35分許，在國道三號南下386公里至3
    88公里處，經內政部警政署國道公路警察局第五警察隊員警
    攔停，以公警局交字第Z00000000號通知單舉發「大型車於
    同向三車道，沿途佔用中線車道（外側無車輛）」之違規，
    並應於95年9月14日前到案，嗣異議人於應到案日期陳述不
    服，交通部公路總局嘉義區監理所嘉義市監理站（下稱原處
    分機關）認有上開違規，依道路交通管理處罰條例第33條第
    1項第3款「行駛高速公路未依規定行駛車道者」、第63條第
    1項第1款及違反道路交通管理事件統一裁罰標準表等規定，
    於95年10月11日，以嘉監義裁字第裁76-Z00000000號裁決書
    裁處異議人罰鍰4,000元，並記違規點數1點等語。
三、訊據異議人甲○○固承認其於上開時間駕駛上開大貨車，由
    國道3號高速公路往屏東行駛，並遭警攔停舉發上開違規等
    情，惟辯稱：其在上開高速公路沿途只見大型車除超車外禁
    行內線車道之標誌，並無大型車除超車外禁行中線車道標誌
    ，實不知不能行駛中線車道，且其係因當時前方有慢速車，
    為超車始切入中線車道行駛，又原裁決書所載其違規行駛內
    線車道，與事實不符，請求撤銷之云云。
四、經查：
  (一)本件異議人甲○○於上開時間，駕駛上開大貨車，途經上開
    高速公路路段，遭警方認有上開違規，而攔停以上開違規通
    知單舉發，原處分機關仍認異議人有該等違規行為，依道路
    交通管理處罰條例第33條第1項第3款及第63條第1項第1款等
    規定，以上開裁決書裁處異議人罰鍰4,000元，並記違規點
    數1點等情，業據異議人陳明在卷，並有前開違規通知單及
    裁決書等件附卷可稽，可堪採認。
  (二)其次，(1)本院依職權傳喚證人即本件舉發警員乙○○及交通
    佐理員黃豐盛到庭隔離訊問，其等均結證稱：本件違規是我
    們駕駛警車執行巡邏勤務時舉發，當時我們在國道三號386
    公里處，發現異議人大貨車一直佔用中線車道，但外線沒有
    任何車輛，依照高速公路管制規則規定，同向三車道路段，
    大貨車禁止行駛內線車道，中線車道僅供超車，可是異議人
    大貨車從386公里南下一直行駛到388公里處，都是行駛中線
    車道，但路上僅有幾部車輛，我們尾隨到388公里處，就將
    異議人車子攔停告發，異議人有說他不知道中線不能一直佔
    用等語（見本院卷第10-15頁），互核相符，又衡之常情，
    證人與異議人並不認識，彼此間亦無仇恨，當不會甘冒偽證
    之風險而為不實之證詞，故其證言應可採信；又異議人自承
    遭警攔停時，曾說不知中線車道不能一直佔用等語（見本院
    卷第13頁），益見異議人當時確有上開違規行為，故而為該
    等言詞，是異議人所辯其因超車始切入中線車道，並未連續
    2公里行駛中線車道云云，無法認為真正。(2)又高速公路及
    快速公路交通管制規則第8條第1項第2款之規定，業經公佈
    實施，異議人自難諉為不知，亦不因該等路段未再增設置標
    誌說明，異議人而得免責；且因為大型車行駛高速公路時，
    得暫時利用「緊臨外側車道之車道」超越前車，並非只能始
    終不變地行駛於外側車道，故異議人所辯：其沿途只見大型
    車除超車外禁行內線車道之標誌，並無大型車除超車外禁行
    中線車道標誌等語，縱使為真，該等標誌情形亦未牴觸上開
    管制規則第8條第1項第2款之規定，是異議人無由執持該等
    辯解而免責。至於原裁決書所載之「慢速大型車違規行駛內
    側車道」文字應係誤載，參諸員警之舉發通知單內容即明，
    因為原裁決書仍認異議人違反道路交通管理處罰條例第33條
    第1項第3款「行駛高速公路未依規定行駛車道者」之規定，
    尚無不合，故認該等誤載並不足以影響原裁決效力。
五、綜上，本件異議人確有上開違規行為，其聲明異議理由亦無
    足採，原處分機關依據道路交通管理處罰條例第33條第1項
    第3款、第63條第1項第1款及違反道路交通管理事件統一裁
    罰標準表之規定，裁處異議人罰鍰4,000元，並記違規點數1
    點，核無違誤，本件異議為無理由，應予駁回。
據上論斷，應依道路交通案件處理辦法第19條，裁定如主文。
中    華    民    國    95    年    12    月    29    日
                      交通法庭  法  官  盧  鳳  田
以上正本證明與原本無異。
如不服本判決，應於送達後5日內，向本院提出抗告狀（應附繕
本）。
中    華    民    國    95    年    12    月    29    日
                                書記官  楊  國  色


司法院資訊處製作；財團法人民間司法改革基金會備份。
